【裁判字號】    97,訴,823
【裁判日期】    980401
【裁判案由】    毒品危害防制條例
【裁判全文】
臺灣高雄地方法院刑事判決              97年度訴字第823號
                                      97年度訴字第1034號
公  訴  人  臺灣高雄地方法院檢察署檢察官
被      告  乙○○
                    4（另案在台灣高雄第二監獄執行中）
指定辯護人  黃見志律師
被      告  甲○○
                    4
指定辯護人  楊櫻花律師
上列被告等因違反毒品危害防制條例案件，經檢察官提起公訴（
96年度偵字第33143 號、35312號） 及追加起訴（97年度偵字第
6364號），本院合併審理、判決如下：
    主  文
乙○○犯如附表一編號一至六所示之陸罪，各量處如附表一編號
一至六所示之刑；又共同犯如附表一編號七所示之罪，量處如附
表一編號七所示之刑；又犯如附表一編號八所示之罪，量處如附
表一編號八所示之刑。應執行有期徒刑貳拾柒年，扣案之第一級
毒品海洛因伍包（均含包裝袋，驗後淨重共四點七六公克），殘
留第一級毒品海洛因之電子磅秤壹台，均沒收銷燬；扣案之空夾
鍊袋五十個、門號0000000000號之行動電話（含SIM
卡）壹具，均沒收。未扣案販賣毒品所得新臺幣柒仟元，沒收之
，如全部或一部不能沒收時，以其財產抵償；未扣案與甲○○共
同販賣毒品所得新臺幣壹仟元，連帶沒收，如全部或一部不能沒
收時，以其與甲○○之財產連帶抵償之。
甲○○共同販賣第一級毒品，處有期徒刑拾伍年貳月。扣案之第
一級毒品海洛因伍包（均含包裝袋，驗後淨重共四點七六公克）
，殘留第一級毒品海洛因之電子磅秤壹台，均沒收銷燬。扣案之
門號0000000000號之行動電話（含SIM 卡）壹具，沒
收。未扣案與乙○○共同販賣毒品所得新臺幣壹仟元，連帶沒收
之，如全部或一部不能沒收時，以其與乙○○之財產連帶抵償之
。
乙○○、甲○○其餘被訴部分均無罪。
      事    實
一、乙○○明知海洛因、甲基安非他命係毒品危害防制條例第2
    條第2 項第1 款、第2 款所列之第一級毒品、第二級毒品，
    不得持有、販賣，竟意圖營利，基於販賣第一級毒品、第二
    級毒品之犯意，以其所有之行動電話0000000000號為對外之
    聯絡工具，而與買主電話聯絡海洛因或甲基安非他命之交易
    事項後，於附表一編號1 至6 所示之時間、地點，以附表一
    編號1 至6 所示之金額，販賣第一級毒品海洛因予庚○○；
    於附表一編號8 所示之時間、地點，以附表一編號8 所示之
    金額販賣第二級毒品甲基安非他命予丁○○。乙○○復與亦
    明知海洛因係毒品危害防制條例第2 條第2 項第1 款所列之
    第一級毒品不得持有、販賣之甲○○，共同意圖營利，基於
    販賣第一級毒品海洛因之犯意，由乙○○與戊○○電話聯絡
    以新臺幣（下同）1000元之價格購買含摻有第一級毒品海洛
    因之香菸3 支等交易事項，而由甲○○於附表一編號7 所示
    時間、地點，將內含摻有第一級毒品海洛因香菸3 支交付予
    戊○○，收取附表一編號7 所示之價金。嗣於96年11月19日
    19時25分許，為警循線在高雄縣鳳山市○○街142 巷口逮捕
    乙○○；於19時35分許，在高雄縣鳳山市○○街142 巷2 號
    逮捕甲○○，並在高雄縣鳳山市○○街142 巷2 號，起出第
    一級毒品海洛因5 包（合計淨重4.76公克，空包裝總重1.82
    公克）、電子磅秤1 個、空夾鍊袋50個、及0000000000號行
    動電話1 具。
二、案經高雄巿政府警察局移送臺灣高雄地方法院檢察署檢察官
    偵查起訴及追加起訴。
    理  由
甲、證據能力部分：
一、證人丙○○警詢陳述關於被告如何販賣海洛因之犯罪情節，
    因與其嗣於本院交互詰問證述內容有所不符，而其等先前之
    警詢陳述較近於案發時間，對於案情記憶自然較為深刻，且
    對於案情敘述較少出於對於被告涉案之顧慮，又證人丙○○
    雖於本院審理中證稱：「是警方問毒品來源，回答在鎮○○
    街買得，警方拿出照片，我才指認乙○○。在警詢中所稱第
    二、三次購買海洛因是45 CC 液體數量，是不知實際毒品重
    量，警察以海洛因滲水針筒施用毒品數量計算，方如此回答
    」，是警員上述詢問僅係為提示喚起證人丙○○之記憶並確
    定具體海海因數量，尚難認屬誘導詢問，佐以警詢時人情等
    干擾程度較低，又無其他證據可認有何非出於自由意志陳述
    之情形，足認證人丙○○上開警詢陳述有較可信之特別情況
    ，且為證明本件被告犯罪事實存否所必要，依刑事訴訟法第
    159 條之2 規定，認有證據能力。
二、按鑑定人由審判長、受命法官或檢察官就下列之人選任1 人
    或數人充之：一、就鑑定事項有特別知識經驗者。二、經政
    府機關委任有鑑定職務者；鑑定之經過及其結果，應命鑑定
    人以言詞或書面報告；法院或檢察官得囑託醫院、學校或其
    他相當之機關、團體為鑑定，或審查他人之鑑定，並準用第
    203 條至第206 條之1 規定，刑事訴訟法第198 條、第206
    條第1 項、第208 條第1 項分別定有明文。本件卷附法務部
    調查局毒品鑑定書、高雄醫學大學附設中和紀念醫院鑑定報
    告，雖均係被告以外之人於審判外之書面陳述，然法務部調
    查局係臺灣高等法院檢察署關於毒品鑑定之概括選任鑑定機
    關，此有臺灣高等法院檢察署92年9 月9 日檢文允字第0921
    0012 03 號函附之「臺灣高等法院檢察署檢察長概括選任鑑
    定機關表列」足參、而高雄醫學大學附設中和紀念醫院則係
    本院屬囑託鑑定，則上開鑑定書，為刑事訴訟法第159 條第
    1 項規定之例外情形，應有證據能力。
三、按被告以外之人於審判外之言詞或書面陳述，除法律有規定
    者外，不得作為證據，刑事訴訟法第159 條第1 項定有明文
    ；被告以外之人於審判外之陳述，雖不符同法第159 條之1
    至159 條之4 之規定，而經當事人於審判程序同意作為證據
    ，法院審酌該言詞陳述或書面陳述作成時之情況，認為適當
    者，亦得為證據。當事人、代理人或辯護人於法院調查證據
    時，知有第159 條第1 項不得為證據之情形，而未於言詞辯
    論終結前聲明異議者，視為有前項之同意，同法第159 條之
    5 第2 項亦有明文。查本判決以下所引傳聞證據，均經被告
    於法院調查證據時，知有第159 條第1 項不得為證據之情形
    ，而未於言詞辯論終結前聲明異議，本院審酌上開證據作成
    時並無不合法定程序之情形，認為適當，依上開說明，應均
    有證據能力。
乙、實體有罪部分：
一、訊據被告乙○○雖不否認有如附表一編號1 、2 、5 、6 販
    賣第一級毒品海洛因4 次予庚○○之事實，及如附表一編號
    7 所示之時、地請被告甲○○交付摻有海洛因香菸3 根予證
    人戊○○並收取1000元之事實，然矢口否認有如附表一編號
    3 、4 所示販賣海洛因3 次予證人庚○○、如附表一編號7
    所示販賣海洛因予證人戊○○、如附表一編號8 販賣甲基安
    非他命予證人丁○○之犯行，辯稱：「並無附表一編號3 、
    4 所示販賣海洛因給庚○○，亦未賣安非他命給丁○○，給
    戊○○的海洛因是送他的」。被告甲○○雖不否認地有應被
    告乙○○之請交付海洛因香菸3 根予證人戊○○並收取1000
    元之事實，然矢口否認有何販賣海洛因之犯行，辯稱：「販
    毒是乙○○的事，我都沒有在管；有依乙○○指示送過煙盒
    給張式謀一次，但不知悉該煙盒內有海洛因」等語。然查：
  (一)警員於96年11月19日19時25分許，循線逮捕被告乙○○、甲○○，並在高雄縣鳳山市○○街142 巷2 號，起出疑似第一
    級毒品海洛因之白色粉末5 包，電子磅秤1 個、空夾鍊袋50
    個0000000000號及0000000000號行動電話2 具之事實，有卷
    附搜索、扣押筆錄、扣押物品目錄表及現場照片在卷可參（
    詳高雄市警刑偵九字第0970009561號警卷，下稱警三卷，第
    33頁至第39頁）；又扣案白色粉末5 包送請法務部調查局鑑
    定之結果，確屬海洛因【合計淨重4.76公克（空包裝總重1.
    82公克）】，有該局96年12月15日調科壹字第09623082610
    號鑑定書1 份可佐（詳96年度偵字第33143 號，下稱偵一卷
    第31頁）；扣案電子磅秤1 台，經送請高雄醫學大學附設中
    和紀念醫院加以鑑驗，呈海洛因陽性反應、有高雄醫學大學
    附設中和紀念醫院檢驗報告在卷可查（詳本院97年度訴字第
    823 號卷一，下稱本院卷一第56頁），上開事實，均堪以認
    定。
  (二)被告乙○○有如附表一編號1 至6 之時間、地點，販賣海洛
    因予證人庚○○總計6 次之事實，為證人庚○○於警詢、偵
    查證述：「我96年10月認識乙○○，每次都是我打電話給他
    購買海洛因，金額是新臺幣1000元，地點由他決定」，「我
    向乙○○買毒品多次是打0000000000那支電話與被乙○○聯
    絡，在和平路等多處交付」等語（見96年度偵字第5312號卷
    下稱偵一卷，第34至39、第52頁）等語，於本院審理中證述
    ：「通聯譯文中如附表一編號1 所示時間之通聯，是我向乙○○買1000元的海洛因，後來去小北百貨交貨。附表一編號
    2 所示撥打電話時間之通聯，是我向乙○○買1000元的海洛
    因，後來在和平路拿海洛因。附表一編號3 所示時間之通聯
    是我與乙○○的通話向乙○○買1 張即1000元海洛因，乙○○叫我去武慶路那裡交付海洛因。如附表一編號4 所示通話
    時間之通聯，是我在五甲處，因身上拿到1000元，要向他拿
    海洛因，當天在五甲交付。如附表一編號5 所示通話時間之
    通聯，是我向乙○○拿一千元的海洛因，也是去五甲拿，乙○○有拿海洛因給我。如附表一編號6 所示通話時間之通聯
    ，我說我向他拿一張，是向他拿海洛因1000元，是在五甲交
    貨，我這幾次有拿到毒品都有給乙○○錢」等語詳盡（見本
    院卷二第68至70頁），並有如附表一編號1至6所示時間被告
    乙○○000000000 號行動電話監聽譯文6 份在卷可證（見高
    雄市警刑偵九字卷，下稱警一卷第105 頁、10 8頁、119 頁
    、第136 頁、137 頁、144 頁），證人庚○○上開證述與通
    聯譯文之內容均相符，佐以被告乙○○亦不否認確有附表一
    編號1 、2 、5 、6 所示販賣第一級毒品予庚○○之事實，
    堪認證人庚○○之證言非虛被告乙○○確有如附表一編號1
    至6 所示販賣第一級毒品海洛因予庚○○之事實。被告乙○○空言否認有如附表編號3 、4 所示販賣海洛因予庚○○，
    顯為卸責之詞，不足採信。
  (三)被告乙○○與被告甲○○於附表一編號7 所示時間，由證人
    戊○○電話聯絡被告乙○○表示要購買1000元之海洛因後，
    被告乙○○將摻有海洛因香菸，交予被告甲○○，由被告甲○○交付予證人戊○○，並收取1000元之代價之事實，業據
    證人戊○○於本院97年1 月15日聲羈訊問時供述及97年3 月
    18 日 偵查中證述：「我購買（摻有海洛因的）香菸，因為
    我自己不會捲，才向乙○○買捲好的，我直接說要買1 千元
    的海洛因香菸，是乙○○的同居人阿秀拿給我」；「（96年
    ）11月間乙○○羈押前，我有電話聯絡向他買過1000元海洛
    因，是直接將海洛因放在香菸盒內，甲○○（阿秀）到我瑞
    隆路樓下住所交給我，我錢交給阿秀」等語詳盡（見97年度
    偵字第2789號卷，下稱影偵一卷第9 至11頁，第5 至7 頁）
    ，且被告乙○○、甲○○均不否認有被告乙○○於上開時、
    地要求被告甲○○送給證人戊○○，並向證人戊○○收取
    1000 元 之事實，堪認證人戊○○上開證述，應屬真實。雖
    被告乙○○辯稱：「我是送證人戊○○3 根攙有海洛因的香
    菸，1000元是我幫他買微波爐的錢」云云（見本院卷一第72
    至73頁），而證人戊○○則於本院審理中改證稱：「海洛因
    是我與乙○○聯絡後，甲○○拿給我，但是是乙○○送我的
    ，我拿給甲○○的1000元是我買煮菜、煮火鍋用的快速爐欠
    被告乙○○的錢」等語（見本院卷第192 至193 頁），證人
    戊○○就何以欠款的原因與被告乙○○辯解已有不合，顯非
    實在，再證人戊○○熟識被告乙○○，於本院審理中親見被
    告乙○○、甲○○時，因人情壓力而更易前詞所為之證述，
    顯屬避重就輕之詞，難信為真。被告乙○○、甲○○否認販
    賣海洛因予戊○○之辯解，顯非事實，不足採信。又被告甲○○辯稱：「僅係依乙○○指示送菸盒給戊○○，並向戊○○拿1000元回來。不知菸盒內是何物品」等語，然單純香菸
    顯無可能收取高達1000元之價金，佐以被告甲○○自承知悉
    乙○○有在以捲煙方式施用海洛因（見警一卷第15頁），及
    被告乙○○於凌晨2 時許交代被告甲○○外出交付香菸後要
    拿回1000元之違反常理情形，以被告甲○○之智識能力，應
    對香菸內之香菸攙有海洛因一事，有所認知，竟仍將海洛因
    交付予戊○○，並收取1000元，與被告乙○○間，有犯意聯
    絡、行為分擔甚明。
  (四)被告乙○○有於附表一編號8 所示時間，經證人丁○○撥打
    被告乙○○000000000 號電話聯絡後，而乙○○在約定之鳳
    山市○○○路某巷子內，販賣甲基安非他命予證人丁○○一
    次之事實，業據證人丁○○於偵查中證述：「我從96年6 月
    至11月乙○○被查獲止有向乙○○買安非他命」等語（見97
    年度偵字第6364號卷，下稱偵三卷第10頁），本院審理中證
    述：「我拿錢給乙○○請他調安非他命…，等一下他就會拿
    給我」；「96年11月9 日17時52分，我與乙○○交易的是安
    非他命，錢應該有給乙○○」等語（見本院卷二第83、84頁
    、第138 頁），並有附表一編號8 所示時間證人丁○○撥打
    被告乙○○000000000 號電話之通聯譯文1 份在卷可證，且
    觀上開卷附該通聯譯文內容為：「（丁○○）：文哥，我已
    經到了，到哪裡交易，（乙○○）：在薑母鴨前，（丁○○
    ）：那麼遠，（乙○○）：要不然在五甲二路26號夜上海旁
    巷子交易比較安全。」等語，被告與證人丁○○如非為事涉
    違法之毒品交易，何須特意在意選擇交易處安全與否。又證
    人丁○○於偵查中雖曾一度證稱並未向被告乙○○購買毒品
    ，然證人丁○○已於本院審理中證述：「偵查中一開始我沒
    有照實講，後來才有。…因為檢察官表示監聽有監聽到了。
    」等語（見本院卷一第83、85頁），顯見證人丁○○原有迴
    護被告乙○○之意，嗣因檢察官舉出通聯譯文，事證明確，
    始說明實情，更堪認證人丁○○嗣於偵查中及本院審理中所
    為之證述，應為真實。至證人丁○○雖因時日已久，無法記
    憶本次購買甲基安非他命價金（見本院卷二第74頁），致使
    本次販賣毒品甲基安非他命之所得無法確定，然證人丁○○
    於偵查中業已證述與被告乙○○交易甲基安非他命最低額為
    1000元等語明確（見偵三卷第10頁），是本次販賣甲基安非
    他命所得以最有利被告乙○○之認定為1000元。
  (五)按販賣毒品係政府嚴予查緝之違法行為，且第一、二級毒品
    海洛因、甲基安非他命可任意分裝或增減其份量，而每次買
    賣之價量，亦隨時依雙方關係之深淺、當時之資力、需求程
    度及對行情之認知等因素，機動調整，因之販賣之利得，除
    經被告坦承犯行，或帳冊價量均記載明確外，委難查得實情
    ，是縱未確切查得販賣賺取之實際差價，但除別有事證，足
    認係按同一價格轉讓，確未牟利之情形外，尚難執此認非法
    販賣之事證有所不足，致知過坦承者難辭重典，飾詞否認者
    反得逞僥倖，而失情理之平；且第一、二級毒品海洛因、甲
    基安非他命之價格不低，取得不易，凡為販賣之不法行為者
    ，苟無利可圖，應無甘冒持有毒品遭查獲之極大風險，從事
    此買賣工作，是其販入之價格必較售出之價格低廉，而有從
    中賺取買賣差價牟利之意圖及事實，應屬符合論理法則而不
    違背社會通常經驗之合理判斷，從而被告乙○○出售上開出
    售第一級毒品海洛因予庚○○及出售第二級毒品甲基安非他
    命予丁○○、被告乙○○、甲○○共同出售第一級海洛因予
    戊○○等交易對象之交易，具有營利之意圖，亦堪認定。
二、核被告乙○○附表一編號1 至7 所為，係違反毒品危害防制
    條例第4 條第1 項之販賣第一級毒品罪。被告乙○○附表一
    編號8 所為，係違反毒品危害防制條例第4 條第2 項之販賣
    第二級毒品罪。被告甲○○附表一編號7 所為，係違反毒品
    危害防制條例第4 條第1 項之販賣第一級毒品罪。被告乙○○、甲○○為販賣而持有海洛因、安非他命之低度行為，分
    為其販賣之高度行為所吸收，不另論罪。被告乙○○、甲○○就附表一編號7 販賣第一級毒品海洛因予戊○○之犯行，
    有犯意聯絡及行為分擔，為共同正犯。被告乙○○所為附表
    一所示各次販賣第一級毒品、第二級毒品之犯行，犯意個別
    ，行為互殊，應予分論併罰。再被告乙○○所犯附表一編號
    1 至7 之罪，固屬法定本刑死刑或無期徒刑之罪，惟念被告
    乙○○每次販賣海洛因所得僅1000元，獲利尚非甚豐，而所
    扣得之第一級毒品海洛因雖有5 小包，但合計淨重僅4.76公
    克，重量非多，被告甲○○雖參與附表一編號7 所示之販賣
    第一級毒品海洛因之罪，然販賣次數僅1 次，且販賣所得僅
    1000元，依渠二人犯罪情節，若處以法定最低刑度無期徒刑
    ，衡以一般社會觀念，顯然過重，客觀上不無可憫，爰依刑
    法第59條規定，就渠二人販賣第一級毒品罪減輕其刑。爰審
    酌被告乙○○、甲○○明知毒品對人體之危害性，被告乙○○仍販賣第一級毒品海洛因7 次、販賣第二級毒品1 次，被
    告甲○○仍販賣第一級毒品1 次，行為已足以助長吸食毒品
    之氾濫，並戕害他人身心，危害社會治安及善良風氣，被告
    乙○○承認附表一編號1 、2 、5 、6 之販賣海洛因犯行，
    否認其餘犯行之犯後態度，及被告甲○○矢口否認犯行之犯
    後態度，並參酌其二人販賣之次數、數量，及被告乙○○曾
    因違反麻醉藥品管制條例經臺南地方法院以84年度易字第32
    64號判處有期徒刑6 月，並因贓物罪經臺南地方法院以84年
    度訴緝字第120 號判處有期徒刑10月確定，經裁定應執行1
    年2 月（嗣經減刑裁定應執行有期徒刑6 月確定），復因違
    反肅清煙毒條例案件，經臺灣高等法院台南分院以85年度上
    更一字第165 號判處有期徒刑14年確定，經接續執行，於92
    年3 月19日假釋，竟於假釋期間再犯本案（前開假釋業經撤
    銷），素行不佳，及被告甲○○曾因施用毒品經裁定觀察勒
    戒（參卷附臺灣高等法院被告全國前案紀錄表）之素行，及
    被告甲○○乃因夫妻關係，聽從被告乙○○致犯本案等一切
    情狀，分別量處如主文所示之刑，並就被告乙○○定其應執
    行之刑。
三、扣案第一級毒品海洛因5 包（合計淨重4.76公克，空包裝總
    重1.82公克），係查獲之毒品，且其包裝均因包覆第一級毒
    品海洛因而留有殘渣，衡情已與毒品難以完全剝離，應將之
    同視為毒品，均依毒品危害防制條例第18條第1 項前段，予
    以宣告沒收銷燬之。另扣案電子磅秤1 台，經送鑑驗結果，
    呈第一級毒品海洛因陽性反應，該物品經殘留海洛因殘渣，
    難以分析剝離，且無析離之實益，應將之同視為毒品，均依
    毒品危害防制條例第18條第1 項前段，予以宣告沒收銷燬之
    。而鑑驗所耗損之第一級毒品海洛因，既已滅失，自無庸宣
    告沒收銷燬。扣案空夾鍊袋50個，為被告乙○○坦承所有，
    應係以分裝海洛因之用，係被告乙○○所有且供附表一編號
    1 至6 販賣第一級毒品、附表一編號8 販賣第二級毒品犯行
    所用之物；另扣案之門號0000000000號之行動電話（含SIM
    卡）1 具，為被告乙○○用以聯絡販賣毒品之用，經證人庚○○、丁○○證述明確在卷，並有通聯紀錄附卷可憑，且被
    告乙○○承認上開電話為其所有（登記名義人係甲○○），
    則該行動電話應係供被告二人犯本件販賣第一、二級毒品所
    用之物，爰均依毒品危害防制條例第19條第1 項規定宣告沒
    收之。（至附表一編號7 部分，為捲煙方式販賣海洛因，扣
    案夾鍊袋無證據證明與該罪有關，自不於該罪沒收，附此敘
    明）。被告乙○○如附表一編號1 至6 販賣第一級毒品海洛
    因所得合計6000元及如附表一編號8 販賣第二級毒品甲基安
    非他命所得1000元，應依同條例第19條第1 項規定宣告沒收
    ，如全部或一部不能沒收時，應以其等財產抵償之；另被告
    乙○○、甲○○如附表一編號7 部分共同販賣海洛因所得10
    00元，應依同條例第19條第1 項規定宣告被告二人連帶沒收
    ，如上開販賣毒品所得全部或一部不能沒收時，應以其等財
    產抵償之。另扣案之0000000000號行動電話1 具、手銬與腳
    鐐各1 個、偽造刑警證7 張、玩具槍3 把、另有不明藥丸32
    包、不明粉末5 包（經送驗後未發現毒品成分）與本件被告
    乙○○、甲○○之犯行無關連性，均不予宣告沒收。
丙、實體無罪部分：
一、公訴意旨另以：
  (一)被告乙○○明知海洛因係行政院衛生署公告查禁之第一級毒
    品，不得非法販賣及持有，竟與被告甲○○共同意圖販賣毒
    品牟利，於附表二編號1 之時間，販賣第一級毒品海洛因予
    庚○○1 次；被告甲○○明知海洛因係行政院衛生署公告查
    禁之第一級毒品，不得非法販賣及持有，除上開附表二編號
    1 所示販買海洛因1 次外，尚另與被告乙○○共同意圖販賣
    毒品牟利，以每次新台幣（下同）500 元至1000元不等之代
    價，分別於附表一編號1 至6 時間，販賣第一級毒品海洛因
    予庚○○6 次，因認被告乙○○就附表二編號1 部分、甲○○就附表二編號1 及附表一編號1 至6 部分另涉毒品危害防
    制條例第4 條第1 項之販賣第一級毒品罪嫌等語。
  (二)被告乙○○、甲○○分別於95年12月4 日凌晨2 時、96年2
    月20日10時及96年3 月12日14時等時間，在被告乙○○與甲○○之高雄市前鎮區鎮○○街395 巷19號2 樓住處，以500
    元至1000元之代價，販賣第一級毒品海洛因予丙○○3 次，
    因認被告乙○○、甲○○此部分另涉毒品危害防制條例第4
    條第1 項之販賣第一級毒品罪嫌等語。
  (三)被告乙○○及甲○○於96年3 月間，基於共同在乙○○與甲○○之高雄市前鎮區鎮○○街395 巷19號2 樓住處，以6000
    元之代價，販賣第一級毒品海洛因予辛○○1 次，因認被告
    乙○○、被告甲○○此部分另涉毒品危害防制條例第4 條第
    1 項之販賣第一級毒品罪嫌等語。
  (四)被告乙○○自於附表二編號2 至7 所示時間，在高雄市前鎮
    區鎮○○街395 巷19號2 樓住處，以每次1000元之代價，販
    賣第二級毒品甲基安非他命予丁○○共6 次，因認被告乙○○此部分另涉毒品危害防制條例第4 條第2 項之販賣第二級
    毒品罪嫌等語。
二、按犯罪事實應依證據認定之，無證據不得認定犯罪事實；又
    不能證明被告犯罪者，應諭知無罪之判決，刑事訴訟法第15
    4 條第2 項、第301 條第1 項分別定有明文；另按施用毒品
    者所稱其向某人買受毒品之指證，不得作為有罪判決之唯一
    證據，仍須調查其他必要之證據，以察其是否與事實相符，
    良以毒品買受者之指證，其憑信性於通常一般人已有所懷疑
    ，尚難確信其為真實。況依毒品危害防制條例第17條之規定
    ，其供出毒品來源而破獲者，復得減輕其刑，則其指證之真
    實性猶有疑慮，是施用毒品者之指證，其真實性有待其他必
    要證據加以補強。茲所謂必要之補強證據，固不以證明販賣
    毒品犯罪構成要件之全部事實為必要，但以與施用者之指證
    具有相當之關聯性為前提，其經與施用者之指證綜合判斷，
    已達於通常一般人均不致有所懷疑，而得確信施用者之指證
    為真實者，始得為有罪之認定，此為無罪推定原則之必然推
    演（最高法院93年度台上字第6750號判決要旨足參）。
三、公訴意旨認被告乙○○、甲○○涉有上開販賣第一級毒品罪
    嫌，被告乙○○另涉有上開販賣第二級毒品罪嫌，無非以扣
    案海洛因、電子磅秤、夾鍊袋等五，卷附通聯譯文，及證人
    庚○○、丙○○、丁○○、辛○○之證詞為據。然訊據被告
    乙○○、甲○○均否認有此部分販賣第一級毒品犯行、被告
    乙○○並否認有此部分販賣第二級毒品犯行，被告乙○○辯
    稱：「並無於附表二編號1 所示時間販賣海洛因予庚○○，
    從未販賣海洛因予丙○○、辛○○，該二人乃挾怨報復，並
    未碰過安非他命，丁○○證述販賣安非他命不實」等語。被
    告甲○○辯稱：「未參與被告乙○○販毒的事」等語，經查
    ：
  (一)被告甲○○之辯護人辯稱：本件檢察官並未起訴被告甲○○
    販賣海洛因予庚○○、丙○○部分等語。然本件起訴書之起
    訴事實，業已列明「乙○○與甲○○基於共同意圖販賣毒品
    牟利，自96年10月底某日至同年12月19日止，由乙○○分別
    於起訴書附表時間，販賣第一級毒品海洛因予庚○○7 次，
    再由乙○○分別於95年12月4 日凌晨2 時、96年2 月20日10
    時及96年3 月12日14時等時間，在乙○○與甲○○之高雄市
    前鎮區鎮○○街395 巷19號2 樓住處，以500 元至1000元之
    代價，販賣第一級毒品海洛因予丙○○3 次」，且經本院於
    準備程序整理爭點將「被告甲○○是否有與被告乙○○共同
    販賣海洛因之犯意聯絡推由乙○○販賣海洛因予庚○○7 次
    、丙○○3 次」列為爭點三，公訴人、被告甲○○及其辯護
    人均表示無意見（見本院卷一第111 頁），是本件被告甲○○被訴販賣海洛因予庚○○（附表一編號1 至6 及附表二編
    號1） 、販賣海洛因予丙○○3 次，應為檢察官之起訴範圍
    ，而為本院之審理範圍無疑，核先敘明。
  (二)被告乙○○被訴販賣予庚○○附表二編號1 部分被告甲○○
    被訴販賣予庚○○附表一編號1 至6 部分及附表二編號1 部
    分：
  1.被告乙○○固曾與證人庚○○於如附表二編號1 所示時間通
    話，有監聽譯文1 份在卷可證（見警一卷第134 頁）。然如
    附表二編號1 所示通話內容含意，業據證人庚○○證述：「
    97年11月8 日上午10時35分，我與乙○○通話，是我欠他錢
    ，要還他500 元。」等語詳盡（見本院卷二第69頁），證人
    庚○○否認此次通話之目的是向乙○○購買海洛因，佐以該
    次監聽譯文內容：「（庚○○）文哥，我可以拿1000元還
    500 元，你在哪裡？（乙○○）好，五甲那裡」之譯文內容
    本身，意義難明，尚難單以之證明被告乙○○或被告乙○○
    、甲○○確有販賣海洛因予證人庚○○之行為，是被告乙○○、甲○○此部分之犯行，自屬不能證明。
  3.又被告乙○○確如附表一編號1 至6 所示販賣第一級毒品海
    洛因予證人庚○○，固經本院審認在案，然證人庚○○於警
    詢中已證稱：「乙○○的太太甲○○並未將毒品賣給我過」
    （見偵二卷第34頁），且證人庚○○於偵查至本院審理中均
    未指證曾向被告甲○○購買海洛因之行為，卷附之監聽譯文
    ，亦均為被告乙○○與庚○○之對話，是公訴人起訴被告甲○○如附表一編號1 至6 、及附表二編號1 所示販賣海洛因
    予證人庚○○部分，並無任何證據可資證明，自無從認定被
    告甲○○有此部分之販賣海洛因之犯行。
  (三)被告乙○○、甲○○被訴販賣海洛因予丙○○3 次部分：
    證人丙○○於95年5 月27日因施用毒品案查獲時，固於警詢
    中證述：「我第1 次於95年12月4 日凌晨2 時許，在乙○○
    高雄市前鎮區鎮○○街住處2 樓內，以5000元購買海洛因1
    包重量約一錢的一半，又於96年2 月20日上午10時許，在上
    址，購買500 元之海洛因，重量約液體15CC吸食用，再於96
    年3 月12日下午14時在上址，以1000元購得海洛因1 包，重
    量約液體45CC吸食用」等語。然證人丙○○於本院審理中證
    稱：「我只是曾拿錢給乙○○一起出資買海洛因施用，一次
    拿500 或1000元，買海洛因的時間都忘記了，我不認識賣海
    洛因的人所以才找乙○○出資。警詢時所講實在，所說的話
    是筆錄所記載，」等語（見本院卷一第196 至199 頁），證
    詞已有反覆，且證人丙○○係因施用毒品遭警查獲製作警詢
    筆錄時供出毒品來源為被告乙○○，參諸前開說明，仍須調
    查其他必要之證據，以察其指證是否與事實相符，而公訴人
    提出之扣案之海洛因、電子磅秤、空夾鍊袋50個等物，係於
    96年11月19日19時25分許所查扣，距證人丙○○指證被告販
    賣毒品之時間，已達7 月至1 年之久，難認有相當之關連性
    ，尚難以此為補強證人丙○○指證之真實性，是公訴人上開
    起訴被告乙○○販賣海洛因予證人丙○○3 次，僅有證人丙○○之指證為唯一證據，尚無其他證據足資佐證，自難據以
    證明被告乙○○確有如上述時間販賣海洛因予證人丙○○3
    次之犯行。再證人丙○○自始至終均未提及被告甲○○有何
    參與販賣海洛因3 次之行為，是公訴人上開起訴被告甲○○
    販賣海洛因予證人丙○○3 次部分，並無任何證據可資證明
    ，自無從認定被告甲○○有此部分販賣海洛因之犯行。
  (四)被告乙○○、甲○○被訴販賣海洛因予辛○○1次部分：
    證人辛○○固於偵查中證述：「於95年9 月至96年3 月間幾
    乎每日都在乙○○鎮○○街住處向乙○○購買1000元至6000
    元之海洛因，有時是乙○○交付，有時由甲○○交付。」等
    語（見偵三卷10至11頁），於本院審理中證述：「最後一次
    向乙○○購買海洛因是96年3 月間，是購買6000元海洛因，
    是向乙○○買的，有幾次是甲○○拿給我，我幾乎天天買，
    每次買我一天的量，一天用6 、7 次」等語（見本院卷71至
    73頁），然參諸前開說明，仍須調查其他必要之證據，以察
    證人辛○○之指證是否與事實相符，而公訴人提出公訴人提
    出之扣案之海洛因、電子磅秤、空夾鍊袋50個等物，係於96
    年11月19日19時25分許所查扣，距證人辛○○指證被告乙○○、甲○○販賣毒品之時間，已達7 月之久，難認有相當之
    關連性，尚難以此為補強證人辛○○指證之真實性，是公訴
    人上開起訴被告乙○○、甲○○販賣海洛因予證人辛○○1
    次，僅有證人辛○○之指證為唯一證據，尚無其他證據足資
    佐證，自難據以證明被告乙○○、甲○○確有如上述時間共
    同販賣海洛因予證人辛○○1次之犯行。
  (五)被告乙○○被訴販賣安非他命予丁○○6 次部分（如附表二
    編號2 至7 部分）：證人丁○○於固於偵查中證述：「我從
    96 年6月至11月乙○○被查獲止向乙○○買安非他命7 、8
    次，每次大約買1000至3000元」等語，然未經特定時間，且
    參諸前開說明，仍須調查其他必要之證據，以察其指證是否
    與事實相符。公訴人雖以通聯譯文為被告乙○○於附表二編
    號1 至6 所示時間販賣安非他命予證人丁○○之證據，然除
    上開被告販賣安非他命予丁○○經本院論罪科刑之部分，其
    餘6 通聯譯文之意，經證人丁○○於本院審理中證述：「如
    附表二編號2 所示時間，與被告乙○○的通聯對話不知何意
    。如附表二編號3 所示時間，是我欠他錢，要向他借。附表
    二編號4 所示時間乙○○要我去巷口等他的意思，我忘記了
    。附表二編號5 所示時間，我與乙○○的通話，是我去找他
    聊天。附表二編號6 所示時間，我沒有印象該次有買到安非
    他命。附表二編號7 所示我朋友交代我買東西，可能是買安
    非他命，當天有無買到我不記得」等語明確，而且細繹該6
    通通聯內容，附表二編號2 、附表二編號3 、附表二編號4
    之內容語意不明無法認定確屬販賣甲基安非他命，附表二編
    號5 、6 之內容僅提及要還一些錢，及在巷口乙○○見面，
    未提及販賣甲基安非他命之事。附表二編號7 之內容證人丁○○雖有提及朋友交代向被告乙○○買「東西」等語，然被
    告乙○○僅回答「隨便」等語，且未提及價金，難認已達成
    交易甲基安非他命之合意，且證人丁○○復無法記憶證述兩
    人嗣有無達成交易甲基安非他命之合意或有無交易甲基安非
    他命，自難認定該次確有著手販賣甲基安非他命，或已販賣
    既遂。綜上，被告乙○○與證人丁○○上開附表二編號2 至
    7 所示時間6 通通聯譯文，尚難為認定被告乙○○有販賣安
    非他命予證人丁○○之補強依據。綜上，公訴人起訴被告乙○○如附表二編2 至7 所示時間販賣甲基安非他命予證人丁○○，尚屬不能證明。
四、綜上，公訴人所舉之證據，不足證明被告乙○○、甲○○確
    有此部分販賣第一級毒品、販賣第二級毒品犯行，此外本院
    復查其他積極證據證明被告二人確有此部分公訴人所指犯行
    ，揆諸上開說明，不能證明犯罪，依法應予無罪之諭知。
 據上論斷，應依刑事訴訟法第299 條第1 項前段、第301 條第1
項前段，毒品危害防制條例第4 第1 項、第2 項、第18條第1 項
前段、第19條第1 項，刑法第11條、第28條、第59條、第51條第
5款 ，刑法施行法第1 條之1 ，判決如主文。
本案經檢察官己○○到庭執行職務。
中    華    民    國    98    年    4     月    1    日
                  刑事第十一庭  審判長法  官  黃三友
                                      法  官  林依蓉
                                      法  官  陳億芳
以上正本證明與原本無異。
如不服本判決應於收受送達後10日內向本院提出上訴書狀，並應
敘述具體理由；如未敘述上訴理由者，應於上訴期間屆滿後20日
內向本院補提理由書（均須按他造當事人之人數附繕本）「切勿
逕送上級法院」。
中    華    民    國    98    年    4     月    2     日
                                      書記官  林靜慧
附表一：
  ┌──┬─────┬──────────────┬──────────────┐
  │編號│販賣對象  │販賣之時間、地點、種類、方法│主文（被告乙○○部分）      │
  │    │          │及所得財物                  │                            │
  ├──┼─────┼──────────────┼──────────────┤
  │ 1  │庚○○    │於96年11月2 日上午5 時54分張│乙○○販賣第一級毒品，處有期│
  │    │（起訴書附│瓊英撥打乙○○0000000000行動│徒刑拾陸年。扣案之第一級毒品│
  │    │表編號7） │電話表示購買1000元之海洛因1 │海洛因伍包（均含包裝袋，驗後│
  │    │          │包後之同日某時，在高雄市二聖│淨重共四點七六公克），殘留第│
  │    │          │路小北百貨，乙○○交付庚○○│一級毒品海洛因之電子磅秤壹台│
  │    │          │海洛因1 包，並向庚○○收取  │，均沒收銷燬；扣案之空夾鍊袋│
  │    │          │1000元之價金。              │五十個、門號00000000│
  │    │          │                            │一一號之行動電話（含SIM 卡）│
  │    │          │                            │壹具，均沒收。未扣案販賣毒品│
  │    │          │                            │所得新台幣壹仟元，沒收之，如│
  │    │          │                            │全部或一部不能沒收時，以其財│
  │    │          │                            │產抵償之。                  │
  ├──┼─────┼──────────────┼──────────────┤
  │ 2  │庚○○    │於96年11月2 日20時19分許張瓊│乙○○販賣第一級毒品，處有期│
  │    │（起訴書附│英撥打乙○○上開行動電話電話│徒刑拾陸年。扣案之第一級毒品│
  │    │表編號6） │表示欲購買1000元海洛因後之同│海洛因伍包（均含包裝袋，驗後│
  │    │          │日某時，在高雄市○○路與凱旋│淨重共四點七六公克），殘留第│
  │    │          │路口，乙○○交付庚○○海洛因│一級毒品海洛因之電子磅秤壹台│
  │    │          │1包 ，並收取1000元之價金。  │，均沒收銷燬；扣案之空夾鍊袋│
  │    │          │                            │五十個、門號00000000│
  │    │          │                            │一一號之行動電話（含SIM 卡）│
  │    │          │                            │壹具，均沒收。未扣案販賣毒品│
  │    │          │                            │所得新台幣壹仟元，沒收之，如│
  │    │          │                            │全部或一部不能沒收時，以其財│
  │    │          │                            │產抵償之。                  │
  ├──┼─────┼──────────────┼──────────────┤
  │3   │庚○○    │於96年11月4 日17時28分許張瓊│乙○○販賣第一級毒品，處有期│
  │    │（起訴書附│英撥打乙○○上開行動電話聯絡│徒刑拾陸年捌月。扣案之第一級│
  │    │表編號5） │表示欲購買1000元海洛因後之同│毒品海洛因伍包（均含包裝袋，│
  │    │          │日某時，在高雄市○○路，蔡天│驗後淨重共四點七六公克），殘│
  │    │          │文交付庚○○海洛因1 包，並收│留第一級毒品海洛因之電子磅秤│
  │    │          │取1000元之價金。            │壹台，均沒收銷燬；扣案之空夾│
  │    │          │                            │鍊袋五十個、門號○九五八三七│
  │    │          │                            │五二一一號之行動電話（含SIM │
  │    │          │                            │卡）壹具，均沒收。未扣案販賣│
  │    │          │                            │毒品所得新台幣壹仟元，沒收之│
  │    │          │                            │，如全部或一部不能沒收時，以│
  │    │          │                            │其財產抵償之。              │
  ├──┼─────┼──────────────┼──────────────┤
  │4   │庚○○    │於96年11月9 日17時41分許張瓊│乙○○販賣第一級毒品，處有期│
  │    │（起訴書附│英撥打乙○○上開行動電話聯絡│徒刑拾陸年捌月。扣案之第一級│
  │    │表編號3） │表示欲購買1000元海洛因後之某│毒品海洛因伍包（均含包裝袋，│
  │    │          │時，在高雄縣鳳山市○○路底某│驗後淨重共四點七六公克），殘│
  │    │          │處，乙○○交付庚○○海洛因1 │留第一級毒品海洛因之電子磅秤│
  │    │          │包，並收取1000元之價金。    │壹台，均沒收銷燬；扣案之空夾│
  │    │          │                            │鍊袋五十個、門號○九五八三七│
  │    │          │                            │五二一一號之行動電話（含SIM │
  │    │          │                            │卡）壹具，均沒收。未扣案販賣│
  │    │          │                            │毒品所得新台幣壹仟元，沒收之│
  │    │          │                            │，如全部或一部不能沒收時，以│
  │    │          │                            │其財產抵償之。              │
  ├──┼─────┼──────────────┼──────────────┤
  │    │庚○○    │於96年11月10日零時52分許張瓊│乙○○販賣第一級毒品，處有期│
  │    │（起訴書附│英撥打乙○○上開行動電話聯絡│徒刑拾陸年。扣案之第一級毒品│
  │5   │表編號2） │，表示欲購買1000元海洛因後之│海洛因伍包（均含包裝袋，驗後│
  │    │          │某時，在高雄縣鳳山市五甲地區│淨重共四點七六公克），殘留第│
  │    │          │，乙○○交付庚○○海洛因1 包│一級毒品海洛因之電子磅秤壹台│
  │    │          │，並收取1000元之價金。      │，均沒收銷燬；扣案之空夾鍊袋│
  │    │          │                            │五十個、門號00000000│
  │    │          │                            │一一號之行動電話（含SIM 卡）│
  │    │          │                            │壹具，均沒收。未扣案販賣毒品│
  │    │          │                            │所得新台幣壹仟元，沒收之，如│
  │    │          │                            │全部或一部不能沒收時，以其財│
  │    │          │                            │產抵償之。                  │
  ├──┼─────┼──────────────┼──────────────┤
  │ 6  │庚○○    │於96年11月12日13時28分許張瓊│乙○○販賣第一級毒品，處有期│
  │    │（起訴書附│英撥打乙○○上開行動電話聯絡│徒刑拾陸年。扣案之第一級毒品│
  │    │表編號1） │，表示欲購買1000元海洛因後之│海洛因伍包（均含包裝袋，驗後│
  │    │          │某時，在高雄縣鳳山市五甲地區│淨重共四點七六公克），殘留第│
  │    │          │，乙○○交付庚○○海洛因1 包│一級毒品海洛因之電子磅秤壹台│
  │    │          │，並收取1000元之價金。      │，均沒收銷燬；扣案之空夾鍊袋│
  │    │          │                            │五十個、門號00000000│
  │    │          │                            │一一號之行動電話（含SIM 卡）│
  │    │          │                            │壹具，均沒收。未扣案販賣毒品│
  │    │          │                            │所得新台幣壹仟元，沒收之，如│
  │    │          │                            │全部或一部不能沒收時，以其財│
  │    │          │                            │產抵償之。                  │
  ├──┼─────┼──────────────┼──────────────┤
  │7   │戊○○    │戊○○撥打乙○○上開行動電話│乙○○共同販賣第一級毒品，處│
  │    │          │聯絡乙○○約定以1000元之價格│有期徒刑拾陸年捌月，扣案之第│
  │    │          │購買摻有第一級毒品海洛因之香│一級毒品海洛因伍包（均含包裝│
  │    │          │菸3 支後，由甲○○於96年11月│袋，驗後淨重共四點七六公克）│
  │    │          │19 日 凌晨2 時許，在高雄市大│，殘留第一級毒品海洛因之電子│
  │    │          │明路與瑞隆路口，將摻有第一級│磅秤壹台，均沒收銷燬；扣案之│
  │    │          │毒品海洛因之香菸3 支交付予張│門號0000000000號之│
  │    │          │式模，收取價金1000元。      │行動電話（含SIM 卡）壹具，均│
  │    │          │                            │沒收。未扣案共同販賣毒品所得│
  │    │          │                            │新台幣壹仟元，連帶沒收之，如│
  │    │          │                            │全部或一部不能沒收時，以蔡天│
  │    │          │                            │文、甲○○之財產連帶抵償之。│
  ├──┼─────┼──────────────┼──────────────┤
  │8   │丁○○    │於96年11月9 日下午5 時52分許│乙○○販賣第二級毒品，處有期│
  │    │          │丁○○撥打乙○○上開行動電話│徒刑捌年肆月。扣案之空夾鍊袋│
  │    │          │聯絡，表示欲購買1000元安非他│五十個、門號00000000│
  │    │          │命後之某時，在鳳山市○○○路│一一號之行動電話（含SIM 卡）│
  │    │          │某巷子，乙○○交付丁○○甲基│壹具，均沒收。未扣案販賣毒品│
  │    │          │安非他命1 包，並收取1000元之│所得新台幣壹仟元，沒收之，如│
  │    │          │價金。                      │全部或一部不能沒收時，以其財│
  │    │          │                            │產抵償之。                  │
  └──┴─────┴──────────────┴──────────────┘
 附表二：
  ┌──┬─────┬─────┬────────┬───────┐
  │編號│購買對象、│交付毒品地│與何人聯絡      │附註          │
  │    │交易或聯絡│點        │                │              │
  │    │時間時間  │          │                │              │
  ├──┼─────┼─────┼────────┼───────┤
  │ 1  │庚○○    │不詳      │與乙○○聯絡購買│起訴書附表編號│
  │    │96年11月12│          │1000元之海洛因。│4             │
  │    │日13時28分│          │                │              │
  │    │許。      │          │                │              │
  ├──┼─────┼─────┼────────┼───────┤
  │ 2  │96年11月4 │不詳      │與乙○○聯絡購買│補充理由書(一)部│
  │    │日下午5 時│          │數量不詳之安非他│分編號1 （見本│
  │    │27分許。  │          │命。            │院97年度訴字第│
  │    │          │          │                │1034號卷第105 │
  │    │          │          │                │頁，下同）    │
  ├──┼─────┼─────┼────────┼───────┤
  │ 3  │96年11月6 │不詳      │與乙○○聯絡購買│補充理由書(一)部│
  │    │日上五7時 │          │1000元之安非他命│分編號2       │
  │    │28分許。  │          │。              │              │
  ├──┼─────┼─────┼────────┼───────┤
  │ 4  │96年11月10│不詳      │與乙○○聯絡購買│補充理由書(一)部│
  │    │日晚間9 時│          │1 數量不詳之安非│分編號4       │
  │    │22分許。  │          │他命            │              │
  ├──┼─────┼─────┼────────┼───────┤
  │ 5  │96年11月11│不詳。    │與乙○○聯絡購買│補充理由書(一)部│
  │    │日晚間11時│          │數量不詳之安非他│分編號5       │
  │    │2 分許。  │          │命。            │              │
  ├──┼─────┼─────┼────────┼───────┤
  │ 6  │96年11月12│不詳      │與乙○○聯絡購買│補充理由書(一)部│
  │    │日12時23分│          │數量不詳之安非他│分編號6       │
  │    │許。      │          │命。            │              │
  ├──┼─────┼─────┼────────┼───────┤
  │ 7  │96年11月13│不詳      │與乙○○聯絡購買│補充理由書(一)部│
  │    │日6 時24分│          │數量不詳之安非他│分編號7       │
  │    │許。      │          │命              │              │
  └──┴─────┴─────┴────────┴───────┘


司法院資訊處製作；財團法人民間司法改革基金會備份。
